臺灣高等法院臺南分院刑事裁定
111年度聲字第506號
聲  請  人  
即  被  告  陳昭享




上列聲請人即被告因違反毒品危害防制條例案件（111年度上訴
字第425號），聲請具保停止羈押，本院裁定如下：
    主  文
聲請駁回。
    理  由
一、本件聲請意旨以：被告陳昭享至今已羈押5個多月，期間不
    斷反省檢討真沒有要逃亡的想法，想搬回從業的器具及物品
    僅是希望能幫助家裡的工作，更為了將來自己出獄後可使更
    生之路更為順利，免於未來又走上回頭路，人都會犯罪，我
    也認錯，深刻反省，若鈞院仍認為有逃亡之虞，除了提高具
    保金額、保證人、限居住所外，也希望能通過測謊或立是約
    等等，暫時的保釋對於我來說真的很重要，可以處理很多事
    ，而後便能安心服刑，自3月起一直掛念此事，我實在不願
    意學其他人看精神科吃睡前藥而變得精神異常等語。
二、按羈押之目的，除在於確保刑事偵查、審判程序之完成外，
    亦有確保刑罰執行之目的，或預防反覆實施特定犯罪，且聲
    請停止羈押，除有刑事訴訟法第114條各款所列情形之一不
    得駁回者外，被告有無羈押之必要，法院自得就具體個案情
    節予以斟酌決定，如就客觀情事觀察，法院許可羈押之裁定
    在目的與手段間之衡量並無明顯違反比例原則情形，即無違
    法或不當可言。又考諸刑事訴訟法第101條第1項第1款、第3
    款規定之法理，實係因被告所犯為死刑、無期徒刑或最輕本
    刑為5年以上有期徒刑之罪，可以預期將受重刑宣判，其為
    規避刑罰之執行而妨礙追訴、審判程序進行之可能性增加，
    國家刑罰權有難以實現之危險，是為防免其實際發生，在此
    維持重大之社會秩序及增進重大之公共利益之限度內（憲法
    第23條），乃具有正當性。從而，基於憲法保障人民身體自
    由之意旨，被告犯上開重罪條款且嫌疑重大者，仍應有相當
    理由認為其有逃亡之虞，法院為確保追訴、審判或執行程序
    之順利進行，此際予以羈押，係屬維持刑事司法權有效行使
    之最後必要手段，業經司法院釋字第665號解釋釋明在案。
    而上揭所稱「相當理由」，與同條項第1款、第2款之「有事
    實足認有……之虞」（學理上解釋為「充分理由」）尚屬有間
    ，其條件當較寬鬆。良以重罪常伴有逃亡、滅證之高度可能
    ，係趨吉避凶、脫免刑責、不甘受罰之基本人性，倘一般正
    常之人，依其合理判斷，可認為該犯重罪嫌疑重大之人具有
    逃亡或滅證之相當或然率存在，即已該當「相當理由」之認
    定標準，不以達到充分可信或確定程度為必要。再其認定，
    固不得憑空臆測，但不以絕對客觀之具體事實為限，若有某
    些跡象或情況作為基礎，即無不可。至相關之事實或跡象、
    情況，鑑於此非屬實體審判之核心事項，自以自由證明為已
    足，並不排斥傳聞證據，斯不待言（最高法院98年度台抗字
    第668號裁定意旨參照）。
三、經查：　　　　
  ㈠被告因違反毒品危害防制條例案件，前經本院於民國111年3
    月25日訊問後，認被告涉犯修正前毒品危害防制條例第4條
    第2項販賣第二級毒品罪，犯罪嫌疑重大，被告所犯罪名為
    最輕本刑5年以上之重罪，並考量被告經通緝到案，原審判
    處應執行有期徒刑5年8月，且被告供稱勒戒後無確定住所、
    戶籍地亦不知何人居住，是有相當理由足認被告有逃亡之虞
    ，有事實足認有逃亡之虞，而有刑事訴訟法第101條第1項第
    1款、第3款之羈押原因，權衡被告所犯罪名對社會秩序影響
    甚大，與羈押對被告個人權利限制程度，非予羈押顯難進行
    審判、執行，有羈押之必要，而於同日裁定羈押。嗣因被告
    之羈押期間於111年6月24日屆滿，本院於訊問被告並聽取被
    告及辯護人之意見後，於111年6月17日裁定自111年6月25日
    起延長羈押，並同時駁回被告之具保聲請。
  ㈡被告對於本院上開111年6月17日延長羈押裁定並未提出抗告
    ，而於111年6月22日再度提出本件具保聲請，本院審酌：
 　 ⒈被告所涉毒品危害防制條例第4條第2項販賣第二級毒品罪
      共3罪及意圖販賣而持有第二級毒品1罪，業據被告於原審
      及本院審理中均坦承不諱，並有相關證據附卷可稽，且業
      經原審及本院分別判處罪刑（原審判處應執行有期徒刑5
      年8月，本院判決上訴駁回），足徵被告犯罪嫌疑確屬重
      大。
 　 ⒉又被告所犯上開販賣第二級毒品罪、意圖販賣而持有第二
      級毒品罪為法定最輕本刑5年以上有期徒刑之重罪，且業
      經原審法院判處應執行有期徒刑5年8月，本院復駁回被告
      之上訴，雖全案尚未確定，但可預期因被告已受重刑之諭
      知，倘法院最後判決結果非被告所預期之罪刑，尚難期待
      被告服膺判決結果，其逃亡之可能性隨之增加，基於趨吉
      避凶、脫免刑責、不甘受罰之基本人性，確有規避刑罰之
      執行而妨礙審判程序進行之高度可能性，經核合於司法院
      釋字第665號之「相當理由」認定標準，況且被告經原審
      法院通緝到案，已有事實及相當理由足認被告有逃亡之虞
      ，故上開刑事訴訟法第101條第1項第1款、第3款之羈押原
      因依然存在。
 　 ⒊被告雖聲請具保停止羈押，然本院審酌被告所犯之販賣第
      二級毒品、意圖販賣而持有第二級毒品犯行，危害社會治
      安甚鉅，權衡國家刑事司法權之有效行使、社會秩序及公
      共利益、被告人身自由之私益及防禦權受限制之程度認為
      非予繼續羈押，無法確保嗣後審判或執行程序之順利進行
      ，因而無法以具保、限制住居替代羈押；易言之，對被告
      維持羈押處分尚屬適當且必要，而符合比例原則。準此，
      本案被告前開羈押原因依然存在，非予羈押，顯難進行審
      判或執行，仍有繼續羈押被告之必要，亦與司法院釋字第
      665號解釋意旨無違。至聲請意旨所述想搬回從業的器具
      及物品僅是希望能幫助家裡的工作，更為了將來自己出獄
      後可使更生之路更為順利，免於未來又走上回頭路云云，
      經核實無從改變本件確有羈押必要之認定，亦不符合刑事
      訴訟法第114條各款所定聲請停止羈押不得駁回之情形。
四、綜上所述，本院認前開羈押原因尚未消滅，基於被告人權保
    障及公共利益之均衡維護，本院認被告於現階段之訴訟程序
    中，既有羈押之原因，且無羈押以外之方法可資代替，尚有
    繼續羈押之必要，且無從以具保之方式替代羈押。此外，被
    告復無刑事訴訟法第114條所定各款聲請停止羈押不得駁回
    之情形，從而本件被告聲請具保停止羈押，為無理由，應予
    駁回。
據上論結，應依刑事訴訟法第220條，裁定如主文。
中　　華　　民　　國　　111 　年　　7 　　月　　6 　　日
                  刑事第四庭    審判長法  官  郭玫利
                                      法  官  林臻嫺
                                      法  官  曾子珍
以上正本證明與原本無異。
如不服本裁定，應於收受本裁定後五日內向本院提出抗告狀。
　　　　　　　　　　　　　　　　　　　書記官  李淑惠
中　　華　　民　　國　　111 　年　　7 　　月　　6 　　日